# 请教陈老师关于权益性交易问题

提问人：江江 33 石石 时间：2020-01-16 10:21:17
背景：公司 2019 年 6 月购买联营企业45%的股权，于购买日购买对价大于享有联营企业净资产的份额，视为“商誉”不调整权益法核算的长期股权投资初始投资成本。 2019 年 12 月联营企业增资扩股引入外部投资者，导致公司的持股比例下降至35%，仍具有重大影响，应按照权益性交易处理。在计算对应资本公积时如何计算？
方法一：资本公积=（初始投资成本+下半年综合收益45%）-增资后 12 月底净资产35%
方法二：资本公积=增资前 12 月底净资产45%-增资后 12 月底净资产35%
上述计算方法哪一种更为准确？谢谢陈老师。

回答人：chenyiwei
首先要指出：这种情况虽然是调整资本公积，但不是权益性交易。由此形成的资本公积在后续处置股权时还是可以全部或部分结转损益的。
你的问题关键是：在计算权益法核算中调整资本公积（其他资本公积）的金额时，是否要考虑原先包含在投资成本中的隐含商誉按比例转出的金额？对此问题财政部会计司有一次讨论会上对此讨论过，结论是要考虑。相关会议纪要原文如下：
（三）股权稀释对商誉的影响问题。
【背景或案例】企业通过购买取得对联营企业投资，购买时的商誉包含在该以权益法核算的长期股权投资账面价值中。后因被投资单位增发股份等原因引起企业在被投资单位持股比例下降，但对被投资单位仍具有重大影响。在这种情况下，长期股权投资的账面价值调整的金额是否应考虑商誉的影响？
会议分析，《企业会计准则第 2 号——长期股权投资》规定，在权益法下，因股权稀释的影响计入权益而非损益，并不代表准则不认可该交易实质为投资方用部分原持有股权换取按新比例享有的新投资方对被投资单位投入的资源。准则仅仅是基于谨慎性的原则，要求投资方在实质处置股权前均将该“视同交换资源”的影响暂时计入权益，直至实际处置时转入损益。在“视同交换资源”的前提下，必然涉及结转相应比例的包含商誉在内的长期股权投资的账面价值。
会议初步意见，股权稀释时，应将长期股权投资的内含商誉部分结转，并进而计算股权稀释的影响金额，计入权益。